臺灣桃園地方法院民事簡易判決
110年度壢簡字第1340號
原      告  黃碧雲  
被      告  吳婕緹  

上列當事人間請求損害賠償事件，本院於民國111年6月28日言詞
辯論終結，判決如下：
    主    文
一、被告應給付原告新臺幣（下同）36萬5,029元，及自民國110
    年8月4日起至清償日止，按年息5％計算之利息。
二、原告其餘之訴駁回。
三、訴訟費用6,720元由被告負擔4,006元，餘由原告負擔。
四、本判決原告勝訴部分得假執行。
　　事實及理由
壹、程序方面
一、按訴狀送達後，原告不得將原訴變更或追加他訴，但擴張或
    減縮應受判決事項之聲明者，不在此限，民事訴訟法第255
    條第1項但書第3款定有明文。本件原告起訴時請求：「被告
    應給付原告67萬1,131元整，及自起訴狀繕本送達翌日起至
    清償日止，按年息5％計算之利息；請准供擔保宣告假執行。
    」，嗣於起訴狀送達被告後，於分別本院民國111年2月8日
    、6月28日言詞辯論期日中，因無相關維修單據故撤回本件
    車禍事故受損機車維修費用之請求，並減縮醫療及看護費用
    之金額，從而當庭變更上開聲明第一項為：被告應給付原告
    61萬2,386元，其餘不變（見本院卷第73頁背面、第81頁及
    背面）。經核原告前揭所為，乃減縮應受判決事項之聲明，
    依上揭規定，應予准許。
二、被告經合法送達，無正當理由未於言詞辯論期日到場，經核
    無民事訴訟法第386條各款所列情形，爰依原告聲請，由其
    一造辯論而為判決。
貳、實體方面
一、原告主張：
　　原告於108年8月18日上午8時7分許，騎乘車牌號碼000-000
    號普通重型機車（下稱系爭機車），沿桃園市中壢區環中東
    路往平鎮方向行駛，行經環中東路52號前時，遭被告酒後駕
    駛車牌號碼000-0000號自用小客車（下稱肇事車輛）碰撞倒
    地，致原告受有左側髕骨骨折、第五足趾骨折、左脛骨平台
    骨折、左肱骨近端骨折、左膝內側副韌帶斷裂、左膝後十字
    韌帶斷裂、胸部挫傷併疑似右第六及第八肋骨骨折等傷害（
    下稱系爭事故）。原告因上開傷害結果，支出醫療費用13萬
    0,206元、看護費用13萬8,600元、7個月不能工作之薪資損
    失22萬3,580元，並向被告請求精神慰撫金12萬元。為此，
    爰依侵權行為之法律關係，提起本件訴訟。並聲明：被告應
    賠償原告61萬2,386元，及自起訴狀繕本送達翌日起至清償
    日止，按年息5％計算之利息；請准供擔保宣告假執行。
二、被告經合法通知，未於言詞辯論期日到場，亦未提出書狀作
    何聲明或陳述。
三、本院之判斷：
　㈠原告主張之事實，業據提出與所述相符之桃園市政府警察局
    道路交通事故當事人登記聯單、107年度至109年度各類所得
    扣繳暨免扣繳憑單、衛生福利部桃園醫院（下稱桃園醫院）
    診斷證明書、衛生福利部桃園醫院暨新屋分院（下稱新屋分
    院）醫療費用收據等件影本為證（見本院卷第42頁、第44頁
    至第45頁、第52頁至第56頁），復經本院依職權向桃園市政
    府警察局中壢分局調閱交通事故調查卷宗核閱無訛（見本院
    卷第12頁至第38頁），又被告對於原告主張之事實，已於相
    當時期受合法通知，卻未於言詞辯論期日到場，亦未提出書
    狀爭執，依民事訴訟法第436條第2項、第280條第3項本文準
    用同條第1項本文規定，視同自認，堪信原告主張為真實。
　㈠按汽車行駛時，駕駛人應注意車前狀況及兩車並行之間隔，
    並隨時採取必要之安全措施；汽車駕駛人有飲用酒類或其他
    類似物後其吐氣所含酒精濃度達每公升0.15毫克或血液中酒
    精濃度達百分之0.03以上者，不得駕車。道路交通安全規則
    第94條第3項、第114條第2款分別定有明文。經查，被告業
    於警詢中自陳略為：「我今（18）日04時許在桃園市中正路
    上熱炒店（詳細地址不清楚）跟老闆還有朋友一起喝酒。喝
    600ml啤酒跟洋酒。但不知喝了幾瓶。喝到今（18）日06時
    許結束。」、「今（18）日06時30分許我從桃園市中正路上
    熱炒店（詳細地址不清楚）旁開始出發，要往回家（桃園市
    ○○區○○路○段000巷00號六樓）的方向行駛。」等語（見本院
    卷第24頁及背面），復於系爭事故發生後，經警測得酒測值
    為0.67mg/L等節，有道路交通事故當事人酒精測定紀錄表存
    卷可參（見偵查卷第61頁），顯見被告駕駛肇事車輛前已因
    飲用啤酒、洋酒，致其體內血液酒精濃度過高，進而影響其
    行車注意能力，方不慎於駕駛肇事車輛沿環中東路往平鎮方
    向行駛時，未能注意車前狀況、採取必要之安全措施追撞前
    方同行向由原告騎乘之系爭機車，足認被告違反上開規定之
    行為當為肇事原因，顯有過失，且其過失行為與損害之發生
    兩者間並具相當因果關係，是原告請求被告負損害賠償責任
    ，即屬有據。
　㈡次按因故意或過失，不法侵害他人之權利者，負損害賠償責
    任；汽車、機車或其他非依軌道行駛之動力車輛，在使用中
    加損害於他人者，駕駛人應賠償因此所生之損害；不法侵害
    他人之身體或健康者，對於被害人因此喪失或減少勞動能力
    ，或增加生活上之需要時，應負損害賠償責任；不法侵害他
    人之身體、健康、名譽或自由者，被害人雖非財產上之損害
    ，亦得請求賠償相當之金額，民法第184條第1項前段、第19
    1條之2前段、第193條第1項及第195條第1項分別定有明文。
    本件被告不法侵害原告之身體健康權，自應就原告因此所受
    之損害，負賠償責任。茲就原告請求之各項損害賠償，審核
    如下：
　⒈醫療費用，得請求13萬0,206元：
　　查，原告主張因系爭事故所致傷勢支出醫療費用等語，此有
    桃園醫院診斷證明書及部新屋分院醫療費用收據等件為證（
    見本院卷第52頁至第56頁）。經核前開收據，可知原告於10
    8年8月18日、8月18日至9月1日、9月3日、9月10日、10月1
    日及11月12日前往部桃新屋分院進行手術、門診治療與追蹤
    ，支出醫療費用合計13萬0,206元。經核原告就醫看診項目
    ，均與原告因系爭事故所受傷勢所需治療項目相符，堪認均
    係原告因系爭事故而增加之必要支出，被告未於言詞辯論期
    日到場陳述，亦未提出任何書狀為爭執，是原告此部分之請
    求，應予准許。
　⒉看護費用，得請求13萬8,600元：
　　原告主張其因系爭事故增加雇請看護照料作息起居及傷勢之
    必要，因而請求看護費用13萬8,600元等語。經查，本院依
    原告聲請於111年2月14日以桃院增民佩字第110壢簡字第134
    0號函詢部桃醫院「黃碧雲於108年8月18日貴院急診住院，
    該傷勢是否有請專人照顧之需要？若有，則為全日或半日？
    期間為何？」（見本院卷第75頁），經部桃醫院於111年3月
    17日以桃醫醫字第1111902219號函覆：「病患自急診入院起
    需專人全日照顧6週，加上半日專人照顧6週，共計12週。」
    等內容（見本院卷第76頁），可知原告確有應由專人於其急
    診入院起看護全日、半日各6週，合計12週之需要。參以一
    般看護市場行情，本件原告請求以每日2,200元、半日1,100
    元計算，12週共84天之看護費用13萬8,600元【計算式：（2
    ,200元＋1,100元）×7日×6週＝138,600元】，未逾一般看護市
    場行情，自得准許。
　⒊不能工作之薪資損失，得請求8萬9,432元：
　　原告主張其因系爭事故所受傷勢向公司請假，受有不能工作
    之損失以每月收入3萬1,940元計算，7個月共22萬3,580元等
    語，雖提出107年度至109年度各類所得扣繳暨免扣繳憑單為
    證，惟參酌原告所提出之部桃醫院108年9月1日診斷證明書
    ，記載「建議患肢12週內不宜劇烈活動或工作」乙節（見本
    院卷第52頁），難認原告所受之傷勢需休養多達7個月。參
    以原告確於108年8月18日因上開傷勢前往部桃醫院急診治療
    ，有上開診斷證明書在卷互核，堪認原告因上述傷勢自急診
    之日起至得重新工作之日止，12週合計84日為休養期間而為
    請假，因此受有薪資損失8萬9,432元【計算式：31,940元÷3
    0日×84日＝89,432元，元以下四捨五入】之範圍內，應可採
    信，逾此範圍之請求即屬無據。
　⒋精神慰撫金，得請求10萬元：
　　按精神慰藉金之賠償須以人格權遭遇侵害，使精神上受有痛
    苦為必要，其核給之標準固與財產上損害之計算不同，然非
    不可斟酌雙方身分資力與加害程度，及其他各種情形核定相
    當之數額；所謂相當，除斟酌雙方身分資力外，尤應兼顧加
    害程度與其身體、健康影響是否重大以為斷（最高法院51年
    台上字第223號判例意旨、最高法院89年度台上字第1952號
    判決意旨參照）。經查，被告於酒駕後之駕駛行為，造成原
    告受有左側髕骨骨折、第五足趾骨折、左脛骨平台骨折、左
    肱骨近端骨折、左膝內側副韌帶斷裂、左膝後十字韌帶斷裂
    、胸部挫傷併疑似右第六及第八肋骨骨折等傷害，此有部桃
    醫院診斷證明書可憑，自屬不法侵害原告之身體，是以原告
    主張其因系爭事故所致上開傷勢，需進行手術及多次門診追
    蹤以利儘速痊癒，受有相當之精神上痛苦，依上開法條規定
    請求非財產上損害賠償，應予准許。爰審酌原告為高職畢業
    ，於108年度及109年度收入分別為31萬8,000餘元、14萬3,0
    00餘元，名下有不動產、汽車、股票共8筆財產價值104萬8,
    000餘元；被告學歷為高職畢業，於108年度及109年度收入
    分別為1,000元、0元，名下財產有汽車2部（價值為0元）等
    情，有本院依職權查詢之兩造稅務電子閘門財產所得調件明
    細表2份及兩造戶籍資料查詢結果在卷可佐。本院斟酌前述
    兩造之身分地位、教育及智識程度、經濟能力、原告之傷勢
    及因被告上開侵權行為之侵害情節等一切情狀，認原告對被
    告請求被告給付慰撫金12萬元，尚屬過高，應核減為10萬元
    為適當。
　㈢再按保險人依本法規定所為之保險給付，視為被保險人損害
    賠償金額之一部分；被保險人受賠償請求時，得扣除之。強
    制汽車責任保險法第32條定有明文。從而保險人所給付受益
    人之保險金，可視為被保險人或加害人所負損害賠償金額之
    一部分，受害人倘已自保險金獲得滿足，自不得又對被保險
    人或加害人再事請求（最高法院90年台上字第825號判決參
    照）。經查，原告已因系爭事故領取強制汽車責任保險理賠
    金9萬3,209元乙情，為原告所自承（見本院卷第81頁背面）
    ，並據原告提出存摺內頁影本存卷可稽，依前開規定，上開
    保險金自應視為被告損害賠償金額之一部分，又前開認列原
    告得請求被告賠償之數額，共計應為45萬8,238元【計算式
    ：130,206元＋138,600元＋89,432元＋100,000元＝458,238元】
    ，經扣除前開原告已領得之保險金9萬3,209元，原告得向被
    告請求之金額應為36萬5,029元【計算式：458,238元－93,20
    9元＝365,029元】。
四、末按給付無確定期限者，債務人於債權人得請求給付時，經
    其催告而未為給付，自受催告時起，負遲延責任。其經債權
    人起訴而送達訴狀，或依督促程序送達支付命令，或為其他
    相類之行為者，與催告有同一之效力。遲延之債務，以支付
    金錢為標的者，債權人得請求依法定利率計算之遲延利息。
    其利率未經約定，亦無法律可據者，週年利率為5%，為民法
    第229條第2項、第233條第1項前段、第203條分別明定。本
    件原告對被告之損害賠償請求權屬未定給付期限之金錢債權
    ，故其就上述36萬5,029元請求被告給付自起訴狀繕本送達
    翌日即110年8月4日（見本院卷第61頁）起至清償日止，按
    年息5%計算之利息，亦屬有理。
五、綜上所述，原告依侵權行為之法律關係，請求被告給付如主
    文第1項所示之金額及利息，為有理由，應予准許；逾此部
    分之請求，則屬無據，應予駁回。
六、本件原告勝訴部分係就民事訴訟法第427條訴訟適用簡易程
    序所為被告敗訴之判決，依同法第389條第1項第3款規定，
    應依職權宣告假執行。原告固陳明願供擔保請准宣告假執行
    ，然此僅促使本院依職權發動，毋庸為准駁之諭知。
七、訴訟費用負擔之依據：民事訴訟法第79條，並依職權確定訴
    訟費用額為第一審裁判費6,720元。按原告撤回其訴者，訴
    訟費用由原告負擔，民事訴訟法第83條第1項定有明文，起
    訴後減縮應受判決事項聲明，實質上與訴之一部撤回無異，
    自應負擔撤回部分之裁判費（最高法院99年台抗字第713號
    裁定參照），是原告於本院言詞辯論期日減縮訴之聲明，致
    支出逾6,720元部分之裁判費，應由原告自行承受之，併此
    敘明。
中　　華　　民　　國　　111 　年　　7 　　月　　22　　日
                  中壢簡易庭  法  官  劉哲嘉
以上為正本係照原本作成。
如不服本判決，應於送達後20日內，向本院提出上訴狀並表明上
訴理由，如於本判決宣示後送達前提起上訴者，應於判決送達後
20日內補提上訴理由書（須附繕本）。
如委任律師提起上訴者，應一併繳納上訴審裁判費。
中　　華　　民　　國　　111 　年　　7 　　月　　22　　日
　　　　　　　　　　　　　    書記官  陳香菱